---
title: "TP - Partie 2"
subtitle: "Analyse de deux conditions"
author: "C.Maugis-Rabusseau et V.Rocher"
format:
  html:
    toc: true
    toc-depth: 2
    toc-location: left
    number-sections: true
date: 'Compiled: `r format(Sys.Date(), "%B %d, %Y")`'
execute:
  cache: true
---

```{r}
#| message: false
#| warning: false

library(Seurat)
library(SeuratData)
library(ggplot2)
library(reshape2)
library(tidyverse)
library(DESeq2)
library(randomForest)
library(ggvenn)
source("Cours/FunctionsAux.R")

#devtools::install_github('immunogenomics/presto')
#devtools::install_github('satijalab/seurat-data')
```

# Présentation et création de l'objet Seurat

## Présentation des données

- Les données `ifnb` disponibles dans seurat-data

- Données de cellules sanguines humaines PBMC (Peripheral Blood Mononuclear Cells) dans deux conditions (stimulées par interférons/ contrôle). Les deux conditions sont indiquées dans la colonne `stim` des metadata de l'objet SO. 

## Objet Seurat depuis seurat data

```{r}
#| message: false
#| warning: false

InstallData("ifnb")
ifnb <- LoadData("ifnb")
```

```{r}
Assays(ifnb)
Layers(ifnb) 

dim(ifnb)    
table(ifnb$orig.ident)
table(ifnb$stim)
```

Remarque :

- Dans Seurat V5 : un seul objet Seurat contenant les deux conditions, organisé en plusieurs "layers"

- Dans les versions antérieures, un objet Seurat par condition


On splitte selon les deux conditions (counts.CTRL et counts.STIM)

```{r}
ifnb[["RNA"]] <- split(ifnb[["RNA"]], f = ifnb$stim)
ifnb

dim(ifnb[["RNA"]]$counts.CTRL)
dim(ifnb[["RNA"]]$counts.STIM)
```

Une anotation des cellules est stockée dans `meta.data$seurat_annotations` :

```{r}
head(ifnb@meta.data)
```


## Construction depuis les données de séquençage (`?ifnb`)

- Pour la récupération des données de séquençage, on a tout d'abord executé les commandes suivantes. Pour vous, elles sont déjà dans le dossier `data`.

```bash
cd data/
wget https://www.dropbox.com/s/79q6dttg8yl20zg/immune_alignment_expression_matrices.zip
unzip immune_alignment_expression_matrices.zip
rm immune_alignment_expression_matrices.zip
```

```{r}
# Lecture des deux fichiers de données
ctrl.data <- data.frame(data.table::fread('data/immune_control_expression_matrix.txt.gz',sep = "\t"),row.names=1)
stim.data <- data.frame(data.table::fread('data/immune_stimulated_expression_matrix.txt.gz',sep = "\t"),row.names=1)
```

```{r}
# Création de objet Seurat
ctrl <- Seurat::CreateSeuratObject(counts = ctrl.data, project = 'CTRL', min.cells = 5)
ctrl$stim <- 'CTRL'
ctrl <- subset(x = ctrl, subset = nFeature_RNA > 500)

stim <- Seurat::CreateSeuratObject(counts = stim.data, project = 'STIM', min.cells = 5)
stim$stim <- 'STIM'
stim <- subset(x = stim, subset = nFeature_RNA > 500)

ifnb2 <- merge(x = ctrl, y = stim)
Seurat::Project(object = ifnb2) <- 'ifnb'
```

```{r}
# Ajout de l'information d'annotation des cellules
annotations <- readRDS(file = system.file('extdata/annotations/annotations.Rds', package = 'ifnb.SeuratData'))
ifnb2 <- Seurat::AddMetaData(object = ifnb2, metadata = annotations)
```

```{r}
ifnb
ifnb2
```

```{r}
rm(ifnb2)
```


# Normalization, réduction de dimension et clustering

## Normalisation

- Fait la normalisation comme vu précédemment pour chaque matrice de comptages (counts.CTRL --> data.CTRL et counts.STIM--> data.STIM)


```{r}
ifnb <- NormalizeData(ifnb)

ifnb@assays$RNA$data.CTRL[1:10,1:10]
ifnb@assays$RNA$data.STIM[1:10,1:10]
```

## HVG 

- HVG : il le fait pour chaque condition puis rend une répondre globale et un graphe global 
  
```{r}
ifnb <- FindVariableFeatures(ifnb)

head(VariableFeatures(ifnb,assay="RNA",layer="counts.CTRL"))
head(VariableFeatures(ifnb,assay="RNA",layer="counts.STIM"))

top10<-head(VariableFeatures(ifnb), 10)
plot1<-VariableFeaturePlot(ifnb)
plot2 <- LabelPoints(plot = plot1, points = top10, repel = TRUE)
plot2
```

## Réduction de dimension sans intégration

- Réduction de dimension sur la matrice des comptages normalisés (composée de deux blocs) centrés réduits

```{r}
ifnb <- ScaleData(ifnb)
dim(ifnb@assays$RNA$scale.data)

ifnb <- RunPCA(ifnb)

ifnb <- FindNeighbors(ifnb, dims = 1:30, reduction = "pca")
ifnb <- RunUMAP(ifnb, dims = 1:30, reduction = "pca", reduction.name = "umap.unintegrated")
DimPlot(ifnb, reduction = "umap.unintegrated", group.by = c("stim"))
```

# Integration des données 

## Integration avec `CCA`

- Utilisation de la fonction `IntegrateLayers()` avec la méthode CCA = Canonical Correlation Analysis

```{r}
ifnb_cca <- IntegrateLayers(object = ifnb, 
                        method = CCAIntegration, 
                        orig.reduction = "pca", 
                        new.reduction = "integrated.cca",
                        verbose = FALSE)
# re-join layers after integration
ifnb_cca[["RNA"]] <- JoinLayers(ifnb_cca[["RNA"]])
```

```{r}
# Dimension reduction
ifnb_cca <- FindNeighbors(ifnb_cca, 
                      reduction = "integrated.cca", 
                      dims = 1:30)
ifnb_cca <- RunUMAP(ifnb_cca, 
                dims = 1:30, 
                reduction = "integrated.cca")
```

```{r}
p1<-DimPlot(ifnb, reduction = "umap.unintegrated", group.by = c("stim"))
p2<-DimPlot(ifnb_cca, reduction = "umap", group.by = c("stim"))
p1+p2
```


## Integration avec `Harmony`

```{r}
ifnb_h <- IntegrateLayers(object = ifnb, 
                        method = HarmonyIntegration, 
                        orig.reduction = "pca", 
                        new.reduction = "integrated.harmony",
                        verbose = FALSE)
# re-join layers after integration
ifnb_h[["RNA"]] <- JoinLayers(ifnb_h[["RNA"]])
```

```{r}
# Dimension reduction
ifnb_h <- FindNeighbors(ifnb_h, 
                      reduction = "integrated.harmony", 
                      dims = 1:30)
ifnb_h <- RunUMAP(ifnb_h, 
                dims = 1:30, 
                reduction = "integrated.harmony")
```

```{r}
p3<-DimPlot(ifnb_h, reduction = "umap", group.by = c("stim"))
p1+p2+p3
```

Pour la suite, on poursuit avec l'intégration par CCA

```{r}
ifnb<-ifnb_cca
rm(ifnb_h,ifnb_cca)
```
  
  
# Clustering 

## Méthode de Louvain 

- Clustering sur les données intégrées avec la résolution $r=0.5$

```{r}
#|message: false
#|warning: false
ifnb <- FindClusters(ifnb, resolution = 0.5)
EffPlot(ifnb,clustname = "seurat_clusters",resolution = 0.5)
```

```{r}
# Visualization
DimPlot(ifnb, 
        reduction = "umap", 
        group.by = c("stim", "seurat_clusters"))
```

```{r}
DimPlot(ifnb, reduction = "umap", split.by = "stim")
```


```{r}
Aux<-melt(table(Idents(ifnb),ifnb$stim))
colnames(Aux)<-c("Cluster","Condition","len")
ggplot(data=Aux, aes(x=Cluster, y=len, fill=Condition)) +
  geom_bar(stat="identity", position=position_dodge())+
  geom_text(aes(label=len), vjust=1.6, color="white",
            position = position_dodge(0.9), size=3.5)+
  theme_minimal()
```

## Annotation

- Une annotation des cellules est disponible 

```{r}
table(ifnb$seurat_annotations)

DimPlot(ifnb, 
        reduction = "umap", 
        group.by = c("seurat_annotations"))
```

- Comparaison avec le clustering obtenu

```{r}
table(Idents(ifnb),ifnb$seurat_annotations)
```

# Gènes marqueurs des "types cellulaires" conservés

- Déterminer les gènes marqueurs des "types cellulaires" qui sont conservés entre les conditions

- Utilisation de la fonction `FindConservedMarkers()`

- Exemple : on se focalise sur le type cellulaire NK 

```{r}
Idents(ifnb) <- "seurat_annotations"
NK.markers <- FindConservedMarkers(ifnb, 
                                   ident.1 = "NK", 
                                   grouping.var = "stim", 
                                   verbose = FALSE)
head(NK.markers)
```

```{r}
NK.markers<-NK.markers%>%
  arrange(minimump_p_val)

DotPlot(ifnb, features = rownames(NK.markers)[1:10], 
        cols = c("blue", "red"), dot.scale = 8, split.by = "stim") +
    RotatedAxis()
```


# Analyse différentielle

## Informations complémentaires

D'abord ajout d'informations pour avoir des "réplicats"

```{r}
# load the inferred sample IDs of each cell
ctrl <- read.table(url("https://raw.githubusercontent.com/yelabucsf/demuxlet_paper_code/master/fig3/ye1.ctrl.8.10.sm.best"), head = T, stringsAsFactors = F)
stim <- read.table(url("https://raw.githubusercontent.com/yelabucsf/demuxlet_paper_code/master/fig3/ye2.stim.8.10.sm.best"), head = T, stringsAsFactors = F)
info <- rbind(ctrl, stim)

# rename the cell IDs by substituting the '-' into '.'
info$BARCODE <- gsub(pattern = "\\-", replacement = "\\.", info$BARCODE)

# only keep the cells with high-confidence sample ID
info <- info[grep(pattern = "SNG", x = info$BEST), ]

# remove cells with duplicated IDs in both ctrl and stim groups
info <- info[!duplicated(info$BARCODE) & !duplicated(info$BARCODE, fromLast = T), ]

# now add the sample IDs to ifnb 
rownames(info) <- info$BARCODE
info <- info[, c("BEST"), drop = F]
names(info) <- c("donor_id")
ifnb <- AddMetaData(ifnb, metadata = info)

# remove cells without donor IDs
ifnb$donor_id[is.na(ifnb$donor_id)] <- "unknown"
ifnb <- subset(ifnb, subset = donor_id != "unknown")
```

```{r}
table(ifnb$donor_id)
```

Pour la suite, création d'une colonne `celltype.stim` combinant le type cellulaire et la condition.  

```{r}
ifnb$celltype.stim <- paste(ifnb$seurat_annotations, ifnb$stim, sep = "_")
table(ifnb$celltype.stim)
```

## Exemple : Question 1

Question 1:  déterminer les gènes dont l'expression varie entre les deux conditions (types cellulaires confondus)


### Par méthode naive (Wilcoxon)

```{r}
Idents(ifnb)<-ifnb$stim
res1_Wilcox <- FindMarkers(object = ifnb, 
                           ident.1 = "STIM", 
                           ident.2 = "CTRL",
                           test.use = "wilcox")
mean(res1_Wilcox$p_val_adj<0.01)

genetop_wilcox1<-res1_Wilcox %>%
   filter(p_val_adj<0.01)%>%
   arrange(desc(abs(avg_log2FC)))%>%
   top_n(200)
```

```{r}
DotPlot(ifnb,features=rownames(genetop_wilcox1)[1:10],group.by="stim")+
  theme(axis.text.x = element_text(angle = 90, vjust = 0.5, hjust=1))
```


### Par pseudo-bulk (DESeq2)

- On regroupe par condition et donor_id pour la création des données de pseudoBulk

```{r}
pseudo_ifnb1 <- AggregateExpression(ifnb, 
                                   assays = "RNA", 
                                   return.seurat = T, 
                                   group.by = c("stim", "donor_id"))

head(pseudo_ifnb1)
```

- DESeq2 depuis Seurat

```{r}
Idents(pseudo_ifnb1)<-"stim"
bulk.cond1 <- FindMarkers(object = pseudo_ifnb1, 
                         ident.1 = "STIM", 
                         ident.2 = "CTRL",
                         test.use = "DESeq2")
```

- En passant par le package DESeq2

```{r}
cts1<-as.matrix(pseudo_ifnb1@assays$RNA$counts)
coldata1<-pseudo_ifnb1@meta.data
dds1 <- DESeqDataSetFromMatrix(countData = cts1,
                              colData = coldata1,
                              design= ~ donor_id + stim) 
dds1 <- DESeq(dds1,fitType = c("local"))                      
resultsNames(dds1) # lists the coefficients

resDEseq1<-results(dds1,name="stim_STIM_vs_CTRL")
length(which(resDEseq1$padj<0.01)) / nrow(resDEseq1)
```

```{r}
genetopDEseq1<-as.data.frame(resDEseq1) %>%
   filter(padj<0.01)%>%
   arrange(desc(abs(log2FoldChange)))%>%
   top_n(200)
```

```{r}
DotPlot(ifnb,features=rownames(genetopDEseq1)[1:10],group.by="stim")+
  theme(axis.text.x = element_text(angle = 90, vjust = 0.5, hjust=1))
```

```{r}
library(pheatmap)
pheatmap(pseudo_ifnb1@assays$RNA$scale.data[rownames(genetopDEseq1),],
         cluster_cols = FALSE,       
         scale = "column",              
         show_rownames = FALSE,
         show_colnames = TRUE)
```


### Par une méthode spécifique single-cell (ex: NEBULA)

```{r}
library(nebula)
ifnb_neb1<-scToNeb(obj=ifnb,assay="RNA",id="donor_id",pred=c("stim","seurat_annotations"))
df1 = model.matrix(~stim+seurat_annotations, data=ifnb_neb1$pred)
data_g = group_cell(count=ifnb_neb1$count,id=ifnb_neb1$id,pred=df1) # il faut grouper les cellules par indiv avant de faire nebula
```

```{r}
#re1 = nebula(data_g$count,data_g$id,pred=data_g$pred)
re1<-readRDS("Exercices/ResNebulaQ1.rds")

mean(p.adjust(re1$summary$p_stimSTIM,method="BH")<0.01)

ifnbNebSumm1<-re1$summary
ifnbNebSumm1$padjStim<-p.adjust(re1$summary$p_stimSTIM,method="BH")
ifnbNebSumm1<-ifnbNebSumm1%>%
            filter(padjStim <0.01)%>%
            arrange(desc(abs(logFC_stimSTIM)))  
head(ifnbNebSumm1)
```

```{r}
genetopNeb1<-ifnbNebSumm1%>%
   top_n(200)

DotPlot(ifnb,features=genetopNeb1$gene[1:30],group.by="stim")+
  theme(axis.text.x = element_text(angle = 90, vjust = 0.5, hjust=1))

pheatmap(pseudo_ifnb1@assays$RNA$scale.data[genetopNeb1$gene,],
         cluster_cols = FALSE,       
         scale = "column",              
         show_rownames = FALSE,
         show_colnames = TRUE)
```

### Comparaison

```{r}
ggvenn(list(DEseq2=rownames(genetopDEseq1),
            Nebula=genetopNeb1$gene,
            Wilcox=rownames(genetop_wilcox1)))
```


## Exemple : Question 2

Question 2 : déterminer les gènes dont l'expression varie entre les deux conditions pour le type cellulaire "CD14 Mono" fixé.

### Test de Wilcoxon

```{r}
ICD14Mono<-which(ifnb$seurat_annotations=="CD14 Mono")

Idents(ifnb)<-ifnb$celltype.stim
res2_Wilcox <- FindMarkers(object = ifnb, 
                           ident.1 = "CD14 Mono_STIM", 
                           ident.2 = "CD14 Mono_CTRL",
                           test.use = "wilcox")

mean(res2_Wilcox$p_val_adj<0.01)

genetop_wilcox2<-res2_Wilcox %>%
   filter(p_val_adj<0.01)%>%
   arrange(desc(abs(avg_log2FC)))%>%
   top_n(100)
```

```{r}
DotPlot(ifnb[,ICD14Mono],features=rownames(genetop_wilcox2)[1:10],group.by="stim")+
  theme(axis.text.x = element_text(angle = 90, vjust = 0.5, hjust=1))
```

### Test de DESeq2

```{r}
pseudo_ifnb2 <- AggregateExpression(ifnb[,ICD14Mono], 
                                   assays = "RNA", 
                                   return.seurat = T, 
                                   group.by = c("stim", "donor_id"))

cts2<-as.matrix(pseudo_ifnb2@assays$RNA$counts)
coldata2<-pseudo_ifnb2@meta.data
dds2 <- DESeqDataSetFromMatrix(countData = cts2,
                              colData = coldata2,
                              design= ~ donor_id + stim) 
dds2 <- DESeq(dds2,fitType = c("local"))                      
resultsNames(dds2) # lists the coefficients

resDEseq2<-results(dds2,name="stim_STIM_vs_CTRL")
length(which(resDEseq2$padj<0.01)) / nrow(resDEseq2)
```


```{r}
genetopDEseq2<-as.data.frame(resDEseq2) %>%
   filter(padj<0.01)%>%
   arrange(desc(abs(log2FoldChange)))%>%
   top_n(100)

DotPlot(pseudo_ifnb2,features=rownames(genetopDEseq2)[1:10],group.by="stim")+
  theme(axis.text.x = element_text(angle = 90, vjust = 0.5, hjust=1))

pheatmap(pseudo_ifnb2@assays$RNA$scale.data[rownames(genetopDEseq2),],
         cluster_cols = FALSE,       
         scale = "column",              
         show_rownames = FALSE,
         show_colnames = TRUE)
```

### Test avec Nebula

```{r}
Idents(ifnb)<-ifnb$seurat_annotations
ifnb_neb2<-scToNeb(obj=ifnb[,ICD14Mono],
                   assay="RNA",
                   id="donor_id",
                   pred=c("stim"))
df2 = model.matrix(~stim, data=ifnb_neb2$pred)
data_g2 = group_cell(count=ifnb_neb2$count,id=ifnb_neb2$id,pred=df2) # il faut grouper les cellules par indiv avant de faire nebula

#re2 = nebula(data_g2$count,data_g2$id,pred=data_g2$pred)
re2<-readRDS("Exercices/ResNebulaQ2.rds")

mean(p.adjust(re2$summary$p_stimSTIM,method="BH")<0.01)

ifnbNebSumm2<-re2$summary
ifnbNebSumm2$padjStim<-p.adjust(re2$summary$p_stimSTIM,method="BH")
ifnbNebSumm2<-ifnbNebSumm2%>%
            filter(padjStim <0.01)%>%
            arrange(desc(abs(logFC_stimSTIM)))  
head(ifnbNebSumm2)
```

```{r}
genetopNeb2<-ifnbNebSumm2%>%
   top_n(100)

DotPlot(ifnb,features=genetopNeb2$gene[1:10],group.by="stim")+
  theme(axis.text.x = element_text(angle = 90, vjust = 0.5, hjust=1))


library(pheatmap)
pheatmap(pseudo_ifnb2@assays$RNA$scale.data[genetopNeb2$gene,],
         cluster_cols = FALSE,       
         scale = "row",              
         show_rownames = FALSE,
         show_colnames = TRUE)
```

### Par une approche supervisée (ex: Random Forest)

```{r}
datatrain<-t(as.matrix(ifnb@assays$RNA$scale.data[,ICD14Mono]))
dataRF<-data.frame(datatrain,
                   Cl = as.factor(ifnb$stim[ICD14Mono]))

#resRF<-randomForest(Cl ~ ., data = dataRF,importance=T,proximity=T)
resRF<-readRDS("Exercices/resNF.rds")

varImpPlot(resRF)
table(resRF$predicted,dataRF$Cl)

genetopRF2<-as.data.frame(resRF$importance)%>%
      arrange(desc(MeanDecreaseAccuracy))%>%
      top_n(100)
```

```{r}
DotPlot(ifnb,features=rownames(genetopRF2)[1:10],group.by="stim")+
  theme(axis.text.x = element_text(angle = 90, vjust = 0.5, hjust=1))


#library(pheatmap)
#pheatmap(pseudo_ifnb2@assays$RNA$scale.data[rownames(genetopRF2),],
#         cluster_cols = FALSE,       
#         scale = "row",              
#         show_rownames = FALSE,
#         show_colnames = TRUE)
```

### Comparaison

```{r}
ggvenn(list(DEseq2=rownames(genetopDEseq2),
            Nebula=genetopNeb2$gene,
            Wilcox=rownames(genetop_wilcox2),
            RF=rownames(genetopRF2)))
```
