---
title: "TP - Partie 3"
subtitle: "Pour aller plus loin"
author: "C.Maugis-Rabusseau et V.Rocher"
format:
  html:
    toc: true
    toc-depth: 2
    toc-location: left
    number-sections: true
date: 'Compiled: `r format(Sys.Date(), "%B %d, %Y")`'
execute:
  cache: true
---

```{r}
#| message: false
#| warning: false

library(Seurat)
library(SeuratData)
library(BayesSpace)
library(ggplot2)
source("Cours/FunctionsAux.R")
```


# Spatial transcriptomic (ST)

## Données de l'exemple 

Description: 

- Données de transcirptomique spatiale du cerveau de la souris pour la région antérieure

- Expression de $G=31053$ gènes pour $C=2696$ spots 

```{r}
InstallData("stxBrain")
brain <- LoadData("stxBrain", type = "anterior1")
brain
```


```{r}
brain@assays$Spatial$counts[1:6,1:10]
brain@images$anterior1
```

```{r}
SpatialFeaturePlot(brain, features = "nCount_Spatial") + 
  theme(legend.position = "right")
```

## Normalisation avec SCTransform

- Comprend les étapes de normalisation, calcul des HVG et scale data


```{r}
#| message: false
#| warning: false

brain <- SCTransform(brain, assay = "Spatial", verbose = FALSE)
brain@assays$SCT
```


```{r}
plot1<-VariableFeaturePlot(brain)
top10<-head(VariableFeatures(brain), 10)
plot2 <- LabelPoints(plot = plot1, points = top10, repel = TRUE)
plot2

SpatialFeaturePlot(brain, features = c("Ttr","Hbb-bs"))
```

## Réduction de dimension 

```{r}
brain <- RunPCA(brain, assay = "SCT", verbose = FALSE)
brain <- FindNeighbors(brain, reduction = "pca", dims = 1:30)
brain <- RunUMAP(brain, reduction = "pca", dims = 1:30)
DimPlot(brain, reduction = "umap")+NoLegend()
```


## Clustering 

- Exemple avec BayesSpace

```{r}
#| message: false
#| warning: false

diet.seurat = Seurat::DietSeurat(brain,
                                   graphs = "SCT_nn",
                                   dimreducs = c("pca"))
sce_brain = as.SingleCellExperiment(diet.seurat, assay = "SCT") 
colData(sce_brain) = cbind(colData(sce_brain),
                           brain@images$anterior1$centroids@coords) 
sce_brain$array_col<-sce_brain$y 
sce_brain$array_row<-sce_brain$x 

sce_brain = spatialPreprocess(sce_brain, 
                          platform = "Visium",
                          skip.PCA = T, 
                          log.normalize = log.normalize) 
sce_brain <- spatialCluster(sce_brain,
                          nrep = 1000,
                          q= 8,
                          burn.in = 10,
                          model = "t",
                          gamma = 2)
brain@meta.data[["BayesSpace"]] <- as.factor(sce_brain$spatial.cluster)
```

```{r}
EffPlot(brain,clustname="BayesSpace")
```

```{r}
p1<-SpatialDimPlot(brain, "BayesSpace",label=TRUE,label.size=2)

p2<-DimPlot(brain, reduction = "umap",group.by="BayesSpace",label=TRUE)
p1+p2
```



## Spatial Variable Features

```{r}
#| message: false
#| warning: false

brain <- FindSpatiallyVariableFeatures(brain, 
                                       assay = "SCT", 
                                       features=VariableFeatures(brain)[1:1000],
                                       selection.method = "moransi")
```

```{r}
top.features = rownames(
  dplyr::slice_min(
    brain[["SCT"]]@meta.features,
    moransi.spatially.variable.rank,
    n = 6
  )
)

SpatialFeaturePlot(brain, features = top.features, ncol = 3, alpha = c(0.1, 1))
```


